【裁判字號】    89,親,5
【裁判日期】    891110
【裁判案由】    否認婚生子
【裁判全文】
台灣花蓮地方法院民事判決    八十九年度親字第五號
    原告  乙○○
    被告  山田趙瑋
    被告  甲○○○   住日本國.
右當事人間否認子女事件，本院判決如左：
    主    文
原告之訴駁回。
訴訟費用由原告負擔。
    理    由
一、按民事訴訟法第二百四十九條第二項規定：「原告之訴，依其所訴之事實，在法
    律上顯無理由者，法院得不經言詞辯論，逕以判決駁回之。」即係指依原告於訴
    狀內記載之事實觀之，在法律上顯然不能獲得勝訴之判決者而言。
二、本件原告主張：其與被告甲○○○本係夫妻關係，而原告於夫妻關係存續中，另
    與他人發生性關係而產下一子，即另一被告山田趙瑋，故於法定期間內提起否認
    子女之訴等語。
三、按涉外民事法律適用法第十六條第一項規定：「子女之身分，依出生時其母之夫
    之本國法，如婚姻關係於子女出生前已消滅者，依婚姻關係消滅時其夫之本國法
    。」查被告山田趙瑋出生時，其母（即原告）之夫甲○○○（即另一被告）為日
    本國人，依據前揭規定，應以日本國法律為準據法。按日本民法第七百七十二條
    第一項規定：「妻在婚姻關係存續中受胎之子女，推定為夫之子女。」並於第七
    百七十四條規定：「．．．夫對其妻所生之婚生子，得提起否認之訴。」依日本
    民法之規定，僅夫得提否認子女之訴，妻並無否認子女之訴權。故以本件原告起
    訴之事實觀之，原告依日本民法第七百七十四條提起否認子女之訴，欠缺當事人
    適格，在法律上顯無理由，自得不經言詞辯論而逕予駁回。
四、另按涉外民事法律適用法第十五條第一項規定：「離婚之效力，依夫之本國法」
    ，第二項規定：「為外國人妻未喪失中華民國國籍或外國人為中華民國國民之贅
    夫者，其離婚之效力依中華民國法律。」較之該法其他條文之立法方式觀之，該
    條並未將第二項之內容以第一項但書之方式立法，故第二項即無排除第一項適用
    之效力，故就離婚之效力，第十五條第一項與第二項之規定應可擇一適用。查被
    告甲○○○為日本國人，其與原告已於民國八十七年（平成十年）一月二十七日
    於日本國協議離婚，原告並已除籍；該協議離婚符合行為地即日本國之法律，有
    台北駐日經濟文化代表處八十九年六月一日日證  (89)字第０二０四七號函在卷
    可稽，故原被告間之婚姻關係應已於八十七年一月二十七日消滅。至原告於八十
    九年六月七日在我國所辦理之離婚登記，應僅屬戶籍資料之轉載，而不影響於八
    十七年一月二十七日之離婚效力，故原告於民國八十九年一月四日所生之子山田
    趙瑋，並非於婚姻關係存續中所受胎，應係非婚生子女，併此敘明。
五、據上論結：本件原告之訴為無理由，並依據民事訴訟法第七十八條，判決如主文
    。
中      華      民      國    八十九    年     十一     月      十      日
                                  臺灣花蓮地方法院民事庭
~B法  官  陳心弘
右正本證明與原本無異。
如對本裁定不服，應於送達後十日內，向本院提出抗告狀（應抄附繕本）。
~B書記官  周秀香
中      華      民      國    八十九    年     十一     月     十三     日


司法院資訊處製作；財團法人民間司法改革基金會備份。
